臺灣高等法院刑事判決
109年度上訴字第1356號
上  訴  人  
即  被  告  王言旭


上列上訴人因詐欺案件，不服臺灣臺北地方法院108年度審訴字
第1122號，中華民國109年2月27日第一審判決（起訴案號：臺灣
臺北地方檢察署108年度偵字第13246、13248號），提起上訴，
本院判決如下：
    主  文
上訴駁回。
    事  實
一、甲○○明知高國峰（由檢察官另行偵辦）所持欲向當鋪典當
    之物品均為鍍金之銀項鍊而非純金項鍊（下稱假金項鍊），
    竟分別為下列行為：
  ㈠甲○○與高國峰共同意圖為自己不法之所有，基於詐欺取財之
    犯意聯絡，於如附表編號一至三所示之時間，先由高國峰開
    車搭載甲○○至如附表編號一至三所示地點之當鋪，再由甲○○
    持高國峰所交付如附表編號一至三所示之假金項鍊向前開當
    鋪之管理人員，佯稱欲典當純金項鍊，使前開當鋪之管理人
    員陷於錯誤，分別交付如附表編號一至三所示金額之典當款
    項予甲○○，甲○○則將款項全數交付予高國峰，並自高國峰處
    分得如附表編號一至三「犯罪所得」欄所示之報酬。
  ㈡甲○○、闕子軒（由原審法院另為簡易判決處刑）與高國峰共
    同意圖為自己不法之所有，基於三人以上詐欺取財之犯意聯
    絡，於如附表編號四所示之時間，由高國峰開車搭載甲○○、
    闕子軒至如附表編號四所示地點之當鋪，先由闕子軒持高國
    峰所交付如附表編號四所示之假金項鍊，向前開當鋪之管理
    人員丙○○佯稱欲典當純金項鍊、甲○○則在當鋪隔壁之選物販
    賣機店內等候，但因闕子軒當時尚未成年而遭拒絕交易，甲○○經闕子軒電話通知至當鋪後，向丙○○表示欲以其名義典當
    ，使丙○○陷於錯誤，交付如附表編號四所示金額之典當款項
    予甲○○，甲○○則將取得之款項全數交付予高國峰，並自高國
    峰處分得如附表編號四「犯罪所得」欄所示之報酬。
二、案經丁○○、戊○○、乙○○、丙○○訴由新北市政府警察
    局新店分局移送臺灣臺北地方檢察署檢察官偵查起訴。
    理  由
壹、證據能力部分
    按被告以外之人於審判外之陳述，雖不符刑事訴訟法第159
    條之1 至第159 條之4 之規定，而經當事人於審判程序同意
    作為證據，法院審酌該言詞陳述或書面陳述作成時之情況，
    認為適當者，亦得為證據。又當事人、代理人或辯護人於法
    院調查證據時，知有第159 條第1 項不得為證據之情形，而
    未於言詞辯論終結前聲明異議者，視為有前項之同意，同法
    第159 條之5 亦有明定。查本件檢察官就本判決下列所引被
    告以外之人於審判外陳述之證據能力均不予爭執，迄至言詞
    辯論終結，亦未對該等證據之證據能力聲明異議，被告經本
    院合法傳喚，雖未到庭表示意見，惟其於原審審理時，並未
    爭執證據能力（見原審卷第178至182頁），本院審酌該些供
    述證據作成時，核無違法取證或其他瑕疵，認為以之作為本
    案之證據屬適當，自有證據能力。其餘資以認定被告犯罪事
    實之非供述證據，均查無違反法定程序取得之情形，依刑事
    訴訟法第158條之4反面規定，亦具證據能力。　　
貳、實體部分
一、認定被告犯罪事實所憑之證據及理由：　　
    上訴人即被告(下稱被告)甲○○雖於本院審理期日經合法傳喚
    ，無正當之理由不到庭，惟上開事實業據被告於原審準備程
    序及審理中均坦承不諱（見原審卷第87、154、174、183頁
    ），核與證人即告訴人戊○○、丁○○、乙○○及丙○○於警詢、偵
    訊中（見偵字第24444號卷第19至24、35、36、111、112頁
    ，偵字第10394號卷第125至128、141至143、185至189、211
    、212頁，偵字第13246號卷第19至24頁）；證人即共同被告
    闕子軒於警詢、偵訊及原審準備程序中（見偵字第10394號
    卷第71至80、293至296頁，偵字第13246號卷第19至24頁，
    原審卷第79至82、131至134頁）證述之情節，大致相符，並
    有新北市政府警察局新店分局扣押筆錄（受執行人：丙○○）
    暨扣押物品目錄表1份、頂好當鋪當票（含存根）1紙、身分
    證影本2份（甲○○、闕子軒）、扣案物照片1張、新北市當鋪
    同業公會LINE群組對話內容擷取照片4張、道路暨頂好當鋪
    店內監視器錄影畫面擷取照片20張、頂好當鋪店內現場照片
    2張、新北市金銀珠寶商業同業公會108年2月22日新北市金
    商柱字第025號函暨其附件全國貴金屬成色監督委員會成色
    檢驗報告1份、新北市政府警察局新店分局扣押筆錄（受執
    行人：戊○○）暨扣押物品目錄表1份、新北市政府警察局新
    店分局扣押筆錄（受執行人：丁○○）暨扣押物品目錄表1份
    、新北市政府警察局新店分局扣押筆錄（受執行人：乙○○）
    暨扣押物品目錄表1份、用以詐騙被害人乙○○、丙○○、丁○○
    、戊○○所用之假金鍊扣案物照片4張（新北市政府警察局新
    店分局照片黏貼紀錄表照片編號2至5）、僑泰當鋪當票1紙
    （107年7月18日）、大家當鋪存根（107年7月14日）1紙及
    瑞發當鋪當票及現金簽收單各1紙（107年7月19日）在卷可
    稽（見偵字第24444號卷第27至31、37至67頁，偵字第10394
    號卷第121至123、133至137、149至153、195至199、225至2
    29、243、245至249頁），足認被告上開任意性自白與事實
    相符，堪以採信。綜上，本案事證明確，被告犯行均堪認定
    ，應依法論科。
二、論罪：
  ㈠核被告事實欄一㈠所為，均係犯刑法第339條第1項之詐欺取財
    罪（共3罪）。被告與高國峰間，就上開犯行有犯意聯絡及
    行為分擔，均應論以共同正犯。
  ㈡被告就事實欄一㈡部分，係與闕子軒、高國峰共同為之，即係
    三人以上共同對被害人實行詐騙，是核被告此部分所為，係
    犯刑法第339條之4第1項第2款之三人以上共同詐欺取財罪。
    被告與闕子軒、高國峰間，就上開犯行有犯意聯絡及行為分
    擔，應論以共同正犯。
  ㈢被告所犯上開4罪（詐欺取財3罪、三人以上共同詐欺取財1罪
    ）間，犯意各別，行為互殊，應分論併罰。
三、駁回上訴之理由：
　㈠原審審理結果，認被告所犯罪證明確，因而適用刑法第28條
    、第339條第1項、第339條之4第1項第2款、第41條第1項前
    段、第8項、第51條第5款、第38條之1第1項前段、第3項、
    第38條之2第2項，刑法施行法第1條之1第1項等規定，並說
    明審酌被告正值青年，不思循正當管道獲取財物，竟與他人
    共同進行詐騙，所為非是，然慮及其犯後尚知坦承犯行，並
    於原審準備程序中，分別與告訴人丁○○（分期給付新臺幣《
    下同》5萬5,000元之賠償款項）、戊○○（分期給付12萬元）
    及乙○○（分期給付7萬元）成立和解，並已就告訴人丁○○之
    部分給付2期共計4,000元之和解款項，有原審108年度審附
    民字第1681號、第1680號、第1682號和解筆錄各1份及原審1
    09年2月13日準備程序筆錄在卷可查（見原審108年度審訴字
    第1122號卷第93至103、173至176頁），已見悔意，態度尚
    可；與告訴人丙○○尚未能達成和解；另衡酌其目前為水電人
    員、月收入大約2萬5,000元之生活狀況、家庭人口、犯罪之
    動機、目的、手段、智識程度及被害人所受損失等一切情狀
    ，分別量處有期徒刑3月、4月、3月、1年2月，並就得易科
    罰金部分，均諭知如易科罰金之折算標準，暨定其應執行刑
    為有期徒刑8月，並諭知如易科罰金，以1千元折算1日之標
    準。復就沒收部分說明：
　⒈按共同正犯之犯罪所得，沒收或追徵，應就各人所分得之數
    額分別為之（最高法院104年第13次刑事庭會議決議意旨參
    照），而所謂各人「所分得」，係指各行為人「對犯罪所得
    有事實上之處分權限」，法院應視具體個案之實際情形而為
    認定：倘若共同正犯各成員內部間，對於不法利得分配明確
    時，固應依各人實際分配所得沒收；然若共同正犯成員對不
    法所得並無處分權限，其他成員亦無事實上之共同處分權限
    者，自不予諭知沒收；至共同正犯各成員對於不法利得享有
    共同處分權限時，則應負共同沒收之責（最高法院104年度
    台上字第3937號判決意旨參照）。查本案被告所詐得之款項
    ，均全數交付予共犯高國峰，就附表編號一、三、四所示犯
    行部分，各取得2,000元之報酬，就附表編號二部分，則取
    得4,000元之報酬，業據被告於偵訊及原審準備程序中供承
    明確（見偵字第10394號卷第286頁、原審卷第154頁），且
    查無其他證據得以證明被告獲有其他不法利益，則依「事證
    有疑，利歸被告」之法理，應認被告實際所分得之犯罪所得
    僅有如附表「犯罪所得」欄所示之款項，且均未扣案。
  ⒉被告如附表編號四「犯罪所得」欄所示未扣案之犯罪所得，
    應依刑法第38條之1第1項、第3項之規定宣告沒收，並於全
    部或一部不能沒收或不宜執行沒收時，追徵其價額。
  ⒊至被告如附表編號一至三「犯罪所得」欄所示未扣案之犯罪
    所得，本應依刑法第38條之1第1項、第3項之規定宣告沒收
    ，並於全部或一部不能沒收或不宜執行沒收時，追徵其價額
    ，惟被告已分別與告訴人丁○○、戊○○及乙○○成立和解，已如
    前述，告訴人丁○○、戊○○及乙○○並已拋棄其餘請求，如被告
    確實依調解條件履行，已足剝奪其犯罪利得，假若被告未能
    切實履行，告訴人自得以上開和解筆錄為民事強制執行名義
    ，對被告之財產強制執行。是被告與告訴人就本案所達成之
    和解方案，已達到沒收制度剝奪被告犯罪所得之立法目的，
    如在本案另沒收被告上揭犯罪所得，將使被告承受過度之不
    利益，顯屬過苛，亦有礙前開和解之履行，爰依刑法第38條
    之2第2項之規定，不予宣告沒收。
  ⒋末以，如附表編號一至四所示典當物品，業經被告持以交付
    予如附表所示當舖之管理人員，已非屬被告或其共犯所有之
    物，且上開物品經核亦非屬違禁物，爰不為沒收之宣告。
　　經核其認事用法，洵無違誤，量刑亦屬妥適，核無不合。
　㈡被告上訴意旨略以：可不可以判成易科罰金或勞動服務，或
    者緩刑，因為家裡只有被告有收入，爸爸身體又不好云云（
    見本院卷第27頁）。惟按刑事審判旨在實現刑罰權分配正義
    ，故法院對有罪被告科刑，應符合罪刑相當原則，使輕重得
    宜，罰當其罪，以契合社會法律感情，此所以刑法第57條明
    定科刑時應審酌一切情狀，尤應注意該條所列各款事項以為
    科刑輕重之標準，俾使法院就個案量刑，能斟酌至當。又量
    刑輕重係屬事實審法院得依職權自由裁量事項，苟已斟酌刑
    法第57條各款所列情狀而未逾越法定刑度，不得遽指為違法
    （最高法院98年台上字5002號判決意旨參照）。
　　本件原審判決已以行為人之責任為基礎，詳予審酌刑法第57
    條各款所列情形，為科刑輕重標準之綜合考量，在法定刑度
    內，斟酌科刑，尚無偏執一端，致明顯失出失入，客觀上不
    生量刑裁量權濫用或違反比例原則、罪刑均衡原則之情形，
    與罪刑相當原則無悖，核無不合，自無違法之可言。
　　至被告雖請求判處得易科罰金或易服社會勞動之刑度，惟按
    犯最重本刑為5年以下有期徒刑以下之刑之罪，而受6月以下
    有期徒刑之宣告者，得易科罰金；受6月以下有期徒刑之宣
    告，不符第1項易科罰金之規定者，得易服社會勞動，刑法
    第41條第1項、第3項定有明文。而本件被告所犯如附表編號
    四所示，係刑法第339條之4第1項第2款之加重詐欺罪，該罪
    之法定刑為1年以上7年以下有期徒刑，得併科1百萬元以下
    罰金。再依前述，被告並無任何符合可資減刑情形，法院就
    本罪之量刑，自應受到法定刑1年以上7年以下有期徒刑之限
    制，被告請求量處得易科罰金或易服社會勞動之刑度，自於
    法無據，難認可採。
　㈢又被告雖請求給予緩刑宣告云云，然按，緩刑為法院刑罰權
    之運用，旨在獎勵自新，祇須合於刑法第74條所定之條件，
    法院本有自由裁量之職權。而關於緩刑之宣告，除應具備一
    定條件外，並須有可認為以暫不執行刑罰為適當之情形，始
    得為之。法院行使此項裁量職權時，應受比例原則、平等原
    則等一般法律原則之支配；但此之所謂比例原則，指法院行
    使此項職權判斷時，須符合客觀上之適當性、相當性及必要
    性之價值要求，不得逾越，用以維護刑罰之均衡；而所謂平
    等原則，非指一律齊頭式之平等待遇，應從實質上加以客觀
    判斷，對相同之條件事實，始得為相同之處理，倘若條件事
    實有別，則應本乎正義理念，予以分別處置，禁止恣意為之
    ，俾緩刑宣告之運用，達成客觀上之適當性、相當性與必要
    性之要求（最高法院99年度台上字第7994號判決意旨參照）
    。查被告前因恐嚇取財等案件，經臺灣士林地方法院以105
    年度訴字第269號、106年度訴字第124號判決各判處有期徒
    刑6月、4月，應執行有期徒刑8月，現上訴由本院以108年度
    上訴字第2484號案件審理中；另因詐欺案件，經臺灣士林地
    方檢察署檢察官以108年度偵緝字第1028號為緩起訴處分，
    於109年2月24日確定，現於緩起訴處分期間，此有本院被告
    前案紀錄表及上揭判決書節本各1件在卷可稽（見本院卷第2
    9至31、77至80頁），而被告本件所為，乃於短期間內多次
    為相類似犯行，可見並非一時失慮所致，經本院斟酌上情及
    全案情節後，認被告對於刑罰反應力不佳，並無暫不執行被
    告刑罰為適當之情事，自不宜為緩刑之宣告，被告猶執前詞
    請求緩刑云云，亦屬無據。
  ㈣綜上，被告徒以前詞、溢於法律之規定，上訴請求判處得易
    科罰金或易服社會勞動之刑，或求予緩刑宣告，均難認可採
    ，本件上訴核無理由，應予駁回。　
四、被告經本院合法傳喚，無正當理由而未到庭，爰依法不待其
    陳述，逕行判決。　　　　
據上論斷，應依刑事訴訟法第371條、第368條，判決如主文。
本案經檢察官高光萱提起公訴，檢察官陳昱旗到庭執行職務。
中　　華　　民　　國　　109 　年　　6 　　月　 23 　　日
                  刑事第二十三庭審判長法　官  李釱任
                                      法　官  梁耀鑌
                                      法　官  連育群
以上正本證明與原本無異。
附表編號一至三(即普通詐欺罪)部分，不得上訴；附表編號四(
即三人以上共同犯詐欺罪)部分如不服本判決，應於收受送達後2
0日內向本院提出上訴書狀，其未敘述上訴之理由者並得於提起
上訴後20日內向本院補提理由書（均須按他造當事人之人數附繕
本）「切勿逕送上級法院」。
                                      書記官  廖紫喬
中　　華　　民　　國　　109 　年　　6 　　月　　23　　日
附錄：本案論罪科刑法條全文　　　　　　　　　
中華民國刑法第339條
意圖為自己或第三人不法之所有，以詐術使人將本人或第三人之
物交付者，處5年以下有期徒刑、拘役或科或併科50萬元以下罰
金。
以前項方法得財產上不法之利益或使第三人得之者，亦同。
前二項之未遂犯罰之。
中華民國刑法第339條之4
犯第339條詐欺罪而有下列情形之一者，處1年以上7年以下有期
徒刑，得併科1百萬元以下罰金：
一、冒用政府機關或公務員名義犯之。
二、三人以上共同犯之。
三、以廣播電視、電子通訊、網際網路或其他媒體等傳播工具，
    對公眾散布而犯之。
前項之未遂犯罰之。
附表：
編號 時間/地點 （管理人員） 典當物品(檢驗重量/銀含量百分比） 典當金額 犯罪所得 原審判決 宣告之主刑 備註 一 107年7月14日20時許/新北市○○區○○路00號大家當鋪（丁○○） 假金項鍊1條（1.685兩/95.16%） 5萬5,000元 2,000元 甲○○共同犯詐欺取財罪，處有期徒刑參月，如易科罰金 ，以新臺幣壹仟元折算壹日。 即起訴書附表編號2 二 107年7月18日/新北市○○區○○路0段000號僑泰當鋪（戊○○） 假金項鍊1條（3.410兩/97.41%） 12萬元 4,000元 甲○○共同犯詐欺取財罪，處有期徒刑肆月，如易科罰金 ，以新臺幣壹仟元折算壹日。 即起訴書附表編號3 三 107年7月19日17時許/臺北市○○區○○路0段00號瑞發當鋪（乙○○） 假金項鍊1條（2.450兩/92.92%） 7萬元 2,000元 甲○○共同犯詐欺取財罪，處有期徒刑參月，如易科罰金 ，以新臺幣壹仟元折算壹日。 即起訴書附表編號4 四 107年7月25日/新北市○○區○○路000號頂好當鋪（丙○○） 假金項鍊1條（1.512兩/95.31%） 5萬5,000元 2,000元 甲○○犯三人以上共同詐欺取財罪 ，處有期徒刑壹年貳月 。 即起訴書附表編號5